臺灣板橋地方法院民事判決　　　　　　　95年度訴字第2058號
原　　　告　甲○○
訴訟代理人　謝家健律師
被　　　告　麗晶花園廣場管理委員會
法定代理人　邱寶誥
訴訟代理人　蔡慧玲律師
　　　　　　周炳成律師
上列當事人間請求除去妨害事件，經本院於民國96年3 月29日言
詞辯論終結，判決如下：
    主  文
原告之訴及假執行之聲請均駁回。
訴訟費用由原告負擔。
　　事實及理由
一、本件原告起訴時，被告之法定代理人原為乙○○，嗣於本案
    訴訟程序進行中變更為邱寶誥，此有麗晶花園淘金廣場社區
    第十屆區分所有權人會議會議紀錄附卷可稽，邱寶誥並已於
    民國96年3 月29日具狀聲明承受訴訟，核無不合，應予准許
    。
二、原告起訴主張：原告於94年4 月間以每個車位新臺幣（下同
    ）50萬元之價格，向訴外人佳懿建設股份有限公司（下稱佳
    懿公司）購買坐落臺北縣新莊市○○街1 至17號地下室四層
    之停車位共4 個，嗣經過戶予原告，原告因此取得車位之所
    有權並專用該地下四層第91、92、104 、124 號停車位。詎
    原告取得系爭車位後欲就該等車位行使權利時，竟遭被告橫
    加阻撓私自重為劃設車位，拒絕原告進入系爭地下室四層之
    停車場並妨害原告就所購如編號第91、92、104 、124 號車
    位之使用，除其中第124 號停車位因車位空間過於狹窄，原
    告另循途徑與原所有人協商處理之道外，其餘三個車位被告
    均無妨礙原告正當權利行使之理由，仍無視原告所有權人之
    權利，拒不發給出入車道所需之車道柵欄遙控器、地下三層
    進入地下四層鐵捲門之遙控器及停車證明文件，妨礙原告為
    進出停車場及停車使用之行為，已害及原告所有權之行使，
    爰依民法第767 條中段、後段之所有權妨害除去請求權及防
    止妨害請求權，求為判決：(一)、被告不得妨害原告進入坐落
    臺北縣新莊市○○街1 至17號地下室四層停車場及原告就該
    停車場如附圖所示編號40C （現場編號91號停車位）、40B
    （現場編號92號停車位）、40A （現場編號104 號停車位）
    號等車位之使用。(二)、被告應將進入坐落臺北縣新莊市○○
    街1 至17號地下室四層之一樓車道柵欄遙控器、地下三層進
    入地下四層鐵捲門之遙控器及停車證明文件交付原告。(三)、
    原告願供擔保，請准宣告假執行。
三、被告則抗辯：
(一)、原告主張有使用權之麗晶花園廣場社區地下室4 層停車場編
    號91、92、104 車位為臺北縣政府工務局所核准麗晶花園廣
    場社區建物之竣工圖上所無，然佳懿公司為謀多賣車位牟利
    ，枉顧相關法令規定及麗晶花園廣場社區住戶權益，違法變
    更原設計，將原屬社區共用之機械室（編號104 車位）及原
    屬法定車道之空間（編號91、92號車位）劃為停車位賣給社
    區住戶，前經住戶甘桂三、藍健鐘提起民、刑事告訴後，雙
    方達成和解，由佳懿公司另提供編號28、30之車位予該兩人
    。詎佳懿公司不甘損失，屢次以其擁有該等車位之專用權，
    要脅被告必須買回該等車位之權利或允許其使用該等車位，
    經被告拒絕其無理要求。此次佳懿公司雖以將系爭停車位出
    售予第三人之方式，欲藉此遂行其無理要求，然原告實為佳
    懿公司之董事，原告與佳懿公司間之買賣，屬雙方通謀之無
    效買賣。
(二)、系爭停車位屬共用部分，若約定專用將違背相關法令規定，
    依法不得約定專用，原告自不得對被告主張對該等停車位有
    專有使用權利。
 1. 系爭停車位係原告與其他人共有，並無獨立之所有權，故該
    停車位性質上屬公寓大廈管理條例中之約定專用部分，而依
    公寓大廈管理條例第7 條第4 款之規定，若系爭停車位約定
　　專用有違背法令使用限制之規定，該約定自不拘束被告。
 2. 依臺北縣政府核准之系爭建物竣工圖，系爭停車位原屬法定
    車道及機械室，而依建築法第73條及臺北縣建築物免辦理變
    更使用執照要點第2 點之規定，建築物應依核定之使用類組
    使用，其有變更使用類組或有建築法第9 條建造行為以外主
    要構造、防火區劃、防火避難設施、消防設備、停車空間及
    其他與原核定使用不合之變更者，應申請變更使用執照。又
    建築物免辦理變更使用執照者，應符合都市計畫土地使用分
    區管制或非都市土地使用管制之容許使用項目規定，並申報
    臺北縣政府工務局登錄。系爭爭停車位變更原核定之使用用
    途，既未辦理變更使用執照，亦未向臺北縣政府工務局登錄
    ，該變更已違背法令使用限制，且若約定專用亦將違背法令
    使用限制，自不得約定專用。
 3. 再者，系爭建築物地下室4 層停車場設有118 個停車位，依
    建築技術規則建築設計施工篇第60條第1 項第3 款及第61條
    第1 款第2 目之規定，系爭停車空間之法定車道寬度應為
    550 公分，然若系爭編號91、92停車位一旦設置，將使車道
    寬度不足550 公分，故系爭編號91、92停車位若約定由原告
    專用，勢將違背法令使用限制，使車道寬度不足，影響行車
    安全，依法不得約定專用。另依建築技術規則建築設計施工
　　篇第62條第3 款之規定，供停車空間之樓層淨高，不得小於
 　 2.1 公尺，惟系爭編號104 號停車位之高度並不足2.1 公尺
    ，故系爭編號104 停車位若約定由原告專用，勢將違背法令
    使用限制，依法亦不得約定專用。
 4. 依公寓大廈管理條例第58條第2 項規定，公寓大廈之起造人
    或建築業者，不得將共用部分，包含法定空地、法定停車空
    間及法定防空避難設備，讓售於特定人或為區分所有權人以
　　外之特定人設定專用使用權或為其他有損害區分所有權人權
  　益之行為。佳懿公司使非屬麗晶花園社區住戶之原告取得屬
    區分所有權人共用部分之系爭停車位之專用權，且該共用部
    分又屬約定專用將違背法令使用限制者，該約定已違反法律
    強行規定，依民法71條之規定應屬無效。故原告既未取得系
    爭停車位之專用權，其起訴請求被告不得妨害其使用云云，
    即屬無據。
(三)、縱認系爭停車位屬原告所稱之區分所有建物之專有部分，依
    公寓大廈管理條第5 及15條之規定，區分所有權人對專有部
    分之利用，不得有妨害建築物正常使用及違反區分所有權人
    共同利益之行為。住戶應依使用執造所載用途使用專用部分
    、約定專用部分，不得擅自變更。可知該專有部分之使用仍
    不得違背建築物正常使用及使用執造所載用途，亦不得違反
    區分所有權人共同利益，然本件原告主張有所有權之編號
    104 、91、92號車位停車空間，依使用執照及竣工圖所示，
    應為車道及機械室，原告顯然未依建築物建造設計之原意而
    為使用，且若允許其使用，勢將危害區分所有權人行車之安
    全，有害區分所有權人之共同利益，其本件之請求自不應准
    許。
(四)、聲明：原告之訴及假執行聲請均駁回；如受不利判決，願供
    擔保請准宣告免為假執行。
四、本院得心證之理由
(一)、原告主張其於94年4 月間以每個車位50萬元之價格，向佳懿
    公司購買坐落臺北縣新莊市○○街1 至17號地下室四層編號
    91、92、104 號之停車位（新莊市○○段5006建號權利範圍
    153 分之6） ，業據其提出不動產買賣契約書及停車位置書
    證明影本3 份、建物登記謄本及地下四樓總平面圖各1 份為
    證（附於本院卷第7 頁至第18頁、第23頁），堪信為真正。
    又進入臺北縣新莊市○○街1 至17號地下室四層停車場之車
    道，於一樓設有車道柵欄，於地下三層進入地下四層停車場
    間另設有鐵捲門，業據本院至現場履勘屬實，另原告於現場
　　指出系爭91、92、104 號車位之位置，經臺北縣新莊地政事
　　務所測量結果，上開三停車位之位置及面積分別如附圖40C
  　、40B 、40A 所示，亦有勘驗筆錄及土地複丈成果圖可憑（
    附於本院卷第149 頁、第155 頁）。
(二)、原告為佳懿公司之董事，有佳懿公司之基本資料1 紙附卷為
    憑（附於本院卷第54號），然原告之上開身分並不當然影響
    原告與佳懿公司間法律行為之效力，被告未舉任何具體實證
    ，僅以原告係佳懿公司董事為由，率稱原告與佳懿公司之上
    開買賣契約係屬通謀虛偽意思表示，要無可採。
(三)、原告復主張其為系爭三停車位之所有權人，被告拒不發給原
    告出入車道所需之車道柵欄遙控器、地下三層進入地下四層
    鐵捲門之遙控器及停車證明文件，已妨害原告所有權之行使
    ，原告得依民法第767 條中段、後段之規定，請求被告不得
    妨害對於系爭停車位之使用，並應交付遙控器與停車證明文
    件等情，為被告所否認，辯以：系爭停車位屬共用部分，若
    約定專用將違背法令，自不得約定專用，原告不得對被告主
    張對系爭停車位有專有使用權利等語。
(四)、按區分所有建物之地下層或屋頂突出物等，如非屬共同使用
    部分，並已由戶政機關編列門牌或核發其所在地址證明者，
    得視同一般區分所有建物，申請單獨編列建號，辦理建物所
    有權第一次登記，84年7 月12日修正公布，同年9 月1 日施
    行之土地登記規則第76條定有明文。依原告所提出之前開建
　　物登記謄本所示，新莊市○○段5006建號建物乃於85年12月
    20日辦理第一次建物所有權登記，建物門牌為「自信街1 至
    17號地下室四層」，總面積為3,933.64平方公尺，主要用途
    為停車空間，原告於該建物之權利範圍為153 分之6 ，足見
    該建號建物係依首揭土地登記規則之規定，領有戶政機關編
    列門牌，申請單獨編列建號辦理建物所有權第一次登記之獨
    立產權建物，而非屬臺北縣新莊市○○街1 至17號麗晶花園
    淘金廣場社區公寓大廈之共同使用部分，此亦經臺北縣新莊
    地政事務所96年3 月3 日北縣莊地測字第0960003980號函陳
    述明確（見本院卷第160 頁）。又觀諸原告提出佳懿公司所
    交付之前揭停車位置證明書、不動產買賣契約書、訴外人吳
    秀真與佳懿公司簽訂之停車位預訂買賣契約書（見本院卷第
    91頁至第96頁）可知，新莊市○○段5006號即門牌號碼自信
    街1 至17號地下室四層建物係由全體車位之購買人分別共有
    ，原告及其他車位買主購得者，實係該建物之應有部分，並
    透過各購買車位之人分別與建設公司即佳懿公司訂立買賣契
    約之方式，就該建物特定停車位之使用成立分管協議，約定
    各車位由各該購得車位之人專用。
(五)、按公寓大廈之共用部分不得獨立使用供作專有部分。其為下
    列各款者，並不得為約定專用部分：四、約定專用有違法令
    使用限制之規定者。公寓大廈管理條例第7 條第4 款定有明
    文。查臺北縣新莊市○○段5006號建物乃視同一般區分所有
    建物，單獨辦理建物所有權登記之建物，然各停車位並非各
    停車位之買主單獨所有，而係全體停車位買主分別共有，並
    透過分管契約，約定各停車位由各購得車位之共有人專用，
    業如前述，揆諸前開規定，若停車位約定專用有不符合法令
    使用限制之情形者，應不得為之。原告主張系爭停車位屬專
    用部分，並無公寓大廈管理條例前開規定之適用等語，應屬
    無據。
(六)、第按建築物應依核定之使用類組使用，其有變更使用類組或
    有第9 條建造行為以外主要構造、防火區劃、防火避難設施
    、消防設備、停車空間及其他與原核定使用不合之變更者，
　　應申請變更使用執照，建築法第73條前段規定甚明。又停車
　  空間及其應留設供汽車進出用之車道，規定如左：三、基地
　　面積在1,500平方公尺以上者，其設於地面層以外樓層之停
    車空間應設汽車車道（坡道）。其供雙向通行且車道服務車
    位數未達50輛者，得為單車道寬度；50輛以上者，自第50輛
    車位至汽車進出口及汽車進出口至道路間之通路寬度，應為
    雙車道寬度。車道之寬度、坡度及曲線半徑應依左列規定：
    一　車道之寬度：(二)雙車道寬度應為5.5 公尺以上。停車空
    間之構造應依左列規定：三、供停車空間之樓層淨高，不得
    小於2.1 公尺。建築技術規則建築設計施工篇第60條第1 項
    第3 款、第61條第1 款第2 目、第62條第3 款分別定有明文
    。查系爭第91、92、104 停車位即如附圖所示編號40C 、
    40B 、40A 之停車位，俱為臺北縣政府工務局核准系爭地下
    四層建物之竣工圖上所無之停車位，其中第91、92車位更已
    占用竣工圖上所示之車道空間，此觀臺北縣政府工務局85使
    字第1452號使用執照存根暨系爭地下四層之竣工圖即明（見
    本院卷第125 頁、第126 頁、第137 頁），且臺北縣政府工
    務局前曾派員至現場勘查，亦確認上開三車位確與原核准竣
    工圖說不符，有該局95年11月21日會勘紀錄表影本1 紙附卷
    可佐（附於本院卷第67頁）。又系爭自信街1 至17號地下室
    四層建物之面積為3,933.64平方公尺，已如前述，其依前開
    規定，應設置汽車車道。復依系爭地下四層之竣工圖所示，
    該層建物劃設之停車車位多達118 個，車道寬度均為5.5 公
    尺。惟本院會同臺北縣政府新莊地政事務所人員至現場履勘
    、丈量結果，系爭91、92車位劃設後，將致該二車位旁之車
    道寬度僅餘4.5 公尺至4.6 公尺間，而不足5.5 公尺，系爭
    104 號車位則因位於地下三層進入地下四層之斜坡上，其車
    位之高度僅有1.84公尺，亦不足法定之2.1 公尺限制，有本
    院96年2 月6 日勘驗筆錄、系爭三車位之現場照片在卷為據
    （見本院卷第58頁、第59頁、第149 頁）。由上足知，系爭
    停車位顯係佳懿公司於取得使用執照後，未再依法申請變更
    使用執照，即擅自變更原核定使用之用途，私自劃設竣工圖
    上所無之第91、92、104 號車位，並將之出售予原告，該等
    車位之使用，已與建築法第73條之規定有違。再者，系爭第
    91 、92 、104 號車位之使用，不僅將造成車道寬度與車位
    高度縮減，而有前述不符法令最低限制之情事，且將妨害其
    他停車位使用人之行車安全性與便利性，依前開說明，應不
    得為之。職故，佳懿公司與原告及系爭地下四層其他停車位
    之買主所簽訂之買賣契約所附平面圖上縱有繪製系爭三停車
    位，然系爭三車位之使用既違反前揭法令之規定，自不得透
    過分管協議而約定由原告專用，原告請求被告不得妨害其使
    用系爭停車位及請求被告交付使用車位所需之遙控器、停車
    證明文件，即難准許。原告主張系爭停車位固與原核准竣工
    圖不符，惟此僅屬臺北縣政府基於行政監督權責對於停車位
    設置之管理問題，不應影響原告之私權云云，顯未慮及所有
    人所有權之行使亦應受法令之限制，自無可取。至原告是否
    得基於買賣契約之法律關係，對於佳懿公司主張瑕疵擔保責
    任，則屬另事。
(七)、綜上所述，被告抗辯系爭車位因已違背法令規定之使用限制
    ，不得約定由原告專用等語，洵屬可採。從而，原告基於民
    法第767 條之規定，請求被告不得妨害原告進入臺北縣新莊
    市○○街1 至17號地下室四層停車場及原告就系爭停車位之
    使用，並請求被告交付進入系爭地下室四層之一樓車道柵欄
    遙控器、地下三層進入地下四層鐵捲門之遙控器及停車證明
    文件，均無理由，應予駁回。原告假執行之聲請亦失所附麗
    ，應併駁回之。
(八)、因本案事證已臻明確，兩造其餘主張陳述及所提之證據，經
    本院審酌後認與判決結果不生影響，爰不另一一論述，附此
    敘明。
五、據上論結，本件原告之訴為無理由，依民事訴訟法第78條，
    判決如主文。
中　　華　　民　　國　　96　　年　　4 　　月　　18　　日
                  民事第三庭    法　官　吳佳穎
以上正本係照原本作成
如對本判決上訴，須於判決送達後20日內向本院提出上訴狀
中　　華　　民　　國　　96　　年　　4 　　月　　18　　日
                            書記官　黃美雲
